最高法院刑事判決　　　　　　九十四年度台上字第二七五一號
　　上　訴　人　台灣高等法院檢察署檢察官
　　被　　　告　甲○○
　　　　　　　　　　　　號4樓.
　　　　　　　　　　　　（送達代收人：黃晶雯律師）
　　選任辯護人　黃晶雯律師
上列上訴人因被告業務過失致人於死案件，不服台灣高等法院中
華民國九十一年八月十四日第二審更審判決（九十一年度交上更
(一)字第二二號，起訴案號：台灣板橋地方法院檢察署八十七年度
偵字第一一三九號），提起上訴，本院判決如下：
    主  文
原判決撤銷，發回台灣高等法院。
    理  由
本件原判決以檢察官公訴意旨略稱，被告甲○○係大貨車司機，
平日以駕駛預拌水泥輸送車為業。於民國八十六年十二月七日上
午六時五十分許，駕駛ＢＦ─００五號工程車，沿台北縣新莊巿
新樹路，由樹林往新莊方向行駛。途經該路四八號前，應注意車
前狀況，及兩車會車間隔，並隨時採取必要之安全措施，而依當
時情形，並無不能注意之情事，竟疏未注意。適游宏彬駕駛重型
機車，由對向車道行經該處。由於二車會車時未保持半公尺距離
，致該機車與被告所駕駛工程車左側發生擦撞，機車因之摔至路
旁。游宏彬倒地後，立即遭被告所駕駛工程車左後車輪輾過，而
當場頭骨破裂死亡。因認被告涉犯刑法第二百七十六條第二項之
業務過失致人於死罪嫌等情。惟經審理結果，認為不能證明被告
犯罪，乃撤銷第一審論處被告從事業務之人，因業務上之過失致
人於死罪刑之判決，改判諭知被告無罪，固非無見。
惟查：(一)審理事實之法院對於卷內與被告犯罪是否成立有關，且
依法應予調查之證據，如未詳加調查，或雖已調查，仍未調查明
白，則尚難遽為被告有利或不利之認定。原判決謂證人即案發時
坐於被告所駕駛工程車之被告助手陳明順於警詢時所供：「當時
被告告訴我說車後面有『擦撞』的聲音」云云，應指「『輾壓』
的聲音」，並非互撞之聲。而推論被告所駕駛工程車與游宏彬之
機車並未相撞，當時係因游宏彬騎機車自行失控滑倒後，人滾至
對向之被告所駕駛工程車左後輪下，遭該工程車輾過，故非被告
所得事先預防，並認被告並無過失情事（見原判決第九頁第九至
十一行、第十頁第十二至十七行）。然車輛「擦撞」之聲音，與
「輾壓」之聲音，似不相同，原審未傳訊證人陳明順詳予調查釐
清，即逕謂其於警詢時上開所供「『擦撞』的聲音」，即指「『
輾壓』的聲音」，不免速斷。又據目擊證人陳春富於警詢及偵審
中均證稱：當時伊聽到「撞擊」聲。並於偵查中證述伊看到游宏
彬之機車與被告所駕駛工程車之左後輪發生撞擊等情（見偵查卷
第九、十、四四、四五頁、第一審卷第一宗第四一頁、第二宗第
三十頁、原審更(一)卷第三八頁）。且被告於第一審供陳：伊聽到
「碰撞」聲，從後視鏡看到死者倒在地上等情（見第一審卷第一
宗第三二頁）。其等前開所供與判斷被告所駕駛工程車與游宏彬
之機車有否撞擊攸關，自須深入研求，並詳述理由，乃原審未就
之詳加調查究明，即為上揭認定，難謂無調查未盡及理由不備之
違誤。(二)行車經彎道，或因雨霧致視線不清時，均應減速慢行，
作隨時停車之準備，道路交通安全規則第九十三條第一項第三款
規定甚明。依原判決所載，及由卷附之現場照片以觀，本件肇事
路段為彎道，且案發時天雨路滑（見原判決第九頁第十六、十七
行、第十頁第四、五、十二、十三行、偵查卷第七、八頁）。則
案發時被告之行車速度究竟若干﹖有否依前開規定，減速慢行，
作隨時停車之準備﹖倘若其未依該規定行車，與本件車禍之發生
有無關聯﹖如其依該規定行車，能否避免本件車禍之發生？又如
原判決所認定上訴人與被害人之車係對向行駛。則上訴人事先是
否能發現被害人之來車？有無為適當之避讓？前揭各情與論斷被
告有否過失非無關聯，饒有詳加查明之必要。乃原審未就此詳予
審酌論述，亦有調查未盡及理由不備之違誤。以上或為上訴意旨
所指摘，或為本院得依職權調查之事項，應認原判決仍有撤銷發
回更審之原因。
據上論結，應依刑事訴訟法第三百九十七條、第四百零一條，判
決如主文。
中　　華　　民　　國　九十四　年　　五　　月　二十六　日
                      最高法院刑事第五庭
                          審判長法官  吳　雄　銘
                                法官  池　啟　明
                                法官  郭　毓　洲
                                法官  吳　三　龍
                                法官  蕭　仰　歸
      本件正本證明與原本無異
                                      書  記  官
中　　華　　民　　國　九十四　年　　五　　月　三十一　日
                                                      V
